【裁判字號】    96,交聲,2073
【裁判日期】    970212
【裁判案由】    交管條例聲異
【裁判全文】
臺灣板橋地方法院交通事件裁定        96年度交聲字第2073號
原處分機關  交通部公路總局臺北區監理所
異  議  人
即受處分人  乙○○
上列受處分人因違反道路交通管理處罰條例案件，對於交通部公
路總局臺北區監理所於民國九十六年十二月二十日所為之北監自
裁字裁四○－ＡＥＷ一四七三四四號裁決處分，聲明異議，本院
裁定如下：
    主  文
原處分撤銷。
乙○○不罰。
    理  由
一、原處分意旨略以：異議人即受處分人乙○○駕駛車號Ｐ九－
    九六二○號自用小客車，於民國九十六年十二月十日八時十
    六分許，在臺北市○○路、中正路口處，因有「駕車行經有
    燈光號誌管制之交岔路口闖紅燈（裁決書略載為『闖紅燈《
    北向南》』，應予更正）」之違規行為（另「不聽制止而逃
    逸」違規行為部分詳見本院九十六年度交聲字第二○七七號
    案件），經臺北市政府警察局士林分局後港派出所警員以北
    市警交字第ＡＥＷ一四七三四四號舉發違反道路交通管理事
    件通知單逕行舉發，乃於同年十二月二十日製發北監自裁字
    裁四○－ＡＥＷ一四七三四四號違反道路交通管理事件裁決
    書，依道路交通管理處罰條例第五十三條第一項、第六十三
    條第一項第三款（裁決書漏載「第一項第三款」）規定，裁
    處受處分人罰鍰新臺幣（下同）二千七百元，並記違規點數
    三點。
二、聲明異議意旨略稱：上開車輛確實為異議人所有，但一直停
    在五股工業區中，並貼有紅紙欲出售，並未借予他人使用，
    警員舉發有誤，故請求撤銷原處分云云。
三、按法院受理交通事件，準用刑事訴訟法之規定，道路交通管
    處罰條例第八十九條前段定有明文，是刑事訴訟法第一百五
    十四條第二項「犯罪事實應依證據認定之，無證據不得認定
    犯罪事實。」之規定及最高法院七十六年臺上字第四九八六
    號判例「認定犯罪事實所憑之證據，雖不以直接證據為限，
    間接證據亦包括在內。然而無論直接證據或間接證據，其得
    為訴訟上之證明者，須於通常一般之人均不致有所懷疑，而
    得確信其為真實之程度者，始得據為有罪之認定。倘其證明
    尚未達到此一程度，而有合理之懷疑存在，而無從使事實審
    法院得有罪之確信時，即應由法院為諭知被告無罪之判決。
    」所揭示刑事訴訟法上法院認定事實之最重要原則，於法院
    審理行為人違反道路交通管理處罰條例案件時，當有其適用
    。易言之，法院於審理行為人違反道路交通管理處罰條例案
    件，當踐行完畢調查證據程序後，為事實之認定時，如就原
    處分機關所認定之行為人違規事實仍有合理之訴訟上懷疑，
    而無法確信行為人確有該當於道路交通管理處罰條例各該處
    罰條文之構成要件事實時，此際即應依訴訟上之待證事實「
    倘有懷疑，則從被告之利益作解釋」之證據法則，作對受處
    分人有利之認定。
四、經查：
    (一)異議人即受處分人乙○○所有之車號Ｐ九－九六二○號自
      用小客車，於九十六年十二月十日八時十六分許，在臺北
      市○○路、中正路口處，經警方認有「駕車行經有燈光號
      誌管制之交岔路口闖紅燈」之違規行為，由臺北市政府警
      察局士林分局後港派出所警員以北市警交字第ＡＥＷ一四
      七三四四號舉發違反道路交通管理事件通知單逕行舉發等
      情，有上開舉發通知單影本一紙在卷可稽。
    (二)惟本件舉發經過情形，據當時值勤舉發之警員甲○○於九
      十七年一月二十五日到庭具結證稱：「（問：這裡有兩張
      罰單，編號ＡＥＷ一四七三四四號及ＡＥＷ一四七三四五
      號，這兩張是你開的嗎？）是，九十六年十二月十號在承
      德路跟中正路口擔任交整勤務，在早上八點十六分在承德
      路南北向號誌轉為紅燈，我鳴笛舉手勢，示意南北向的來
      車停止，見一臺自小客車車號Ｐ九－九六二○號，紅燈未
      停止在停止線前。經過我鳴笛示意他停於路邊，該車駕駛
      未經理會，仍逕行駛離，我當場記下車號，返回派出所舉
      發，我是記載在我當時所攜帶的勤務手冊，我今天沒有帶
      來，我都記載車號、時間、地點、方向、如果知道車的種
      類（廠牌）也會記載，如果是男女駕駛也會記載，如果有
      改裝過，有特殊的情形也會記載，這一件只有記載車號、
      時間、地點和方向，其他沒有記載。」、「（問：如果你
      只記車號，沒有其他特徵，你如何確認你回去再開單沒有
      開錯罰單？）這一個案子我沒有作其他的確認，我就是根
      據我當時勤務手冊所記載來開單。」等語，按證人自承本
      件舉發當時未記載車輛種類、廠牌、規格、駕駛性別，甚
      至車輛顏色此一明顯易見之特徵，證人亦未記載供日後核
      對以電腦查詢之車籍資料，難謂其舉發程序毫無瑕疵，參
      酌異議人亦表示未將該車借予他人，證人僅以目視記載車
      號，未留意車輛其他特徵，則本件實不能排除證人在逕行
      舉發之際，因違規行為人拒絕停車迅即駛離，對所見違規
      車輛之車號，記憶上是否正確無誤之虞。於此情形下，自
      難逕就上開違規行為對異議人予以歸責，亦不能強令異議
      人負有向監理機關告知實際違規駕駛人之義務。
    (三)綜上，本件既不能證明異議人於上開時、地有「駕車行經
      有燈光號誌管制之交岔路口闖紅燈」之違規事實，原處分
      機關未予詳查，徒憑原舉發機關之舉發，即對異議人為首
      揭之處分，難認適法；此外，本院復查無其他積極證據足
      認異議人確有原處分機關所認定之違規行為，爰撤銷原處
      分，依法為異議人不罰之諭知，以昭慎重。
五、據上論斷，應依道路交通案件處理辦法第二十條前段，裁定
    如主文。
中    華    民    國    97    年    2     月    12    日
                    交通法庭    法  官  絲鈺雲
以上正本證明與原本無異
如不服本裁定應於送達後5日內向本院提出抗告狀
                                書記官  周玉茹
中    華    民    國    97    年    2     月    12    日


司法院資訊處製作；財團法人民間司法改革基金會備份。
